臺灣宜蘭地方法院民事簡易判決
110年度宜簡字第300號
原      告  李延禧  
被      告  劉宜君  



上列當事人間請求遷讓房屋等事件，本院於民國111年4月21日言
詞辯論終結，判決如下：
　　主　　文
被告應將坐落宜蘭縣○○市○○○段○○○地號土地上如宜蘭縣宜蘭地政
事務所土地複丈成果圖編號A所示之建物（面積共肆拾伍點陸壹
平方公尺，門牌號碼宜蘭縣○○市○○路○○○號之一之房屋）騰空遷
讓返還原告。
被告應給付原告新臺幣壹萬壹仟元，及自民國一百一十年五月十
六日起至遷讓交屋日止，按月給付原告新臺幣伍仟伍佰元。
原告其餘之訴駁回。
訴訟費用由被告負擔。
本判決得假執行。
原告其餘假執行之聲請駁回。 
　　事實及理由
壹、程序事項：
一、按訴狀送達後，原告不得將原訴變更或追加他訴。但擴張或
    減縮應受判決事項之聲明者，不在此限；不變更訴訟標的，
    而補充或更正事實上或法律上之陳述者，非為訴之變更或追
    加，民事訴訟法第255條第1項第3款、第256條分別定有明文
    。查本件原告李延禧於起訴時訴之聲明原為：「一、被告劉
    宜君應將門牌號碼為宜蘭縣○○市○○路000號之1之房屋全部遷
    讓返還予原告。二、被告應給付原告新臺幣（下同）17,664
    元，及自民國110年5月16日起至遷讓交屋日止，按月給付原
    告6,500元。三、原告願供擔保，請准宣告假執行」，嗣原
    告於111年4月21日當庭變更上開聲明為「一、被告應將門牌
    號碼為宜蘭縣○○市○○路000號之1之房屋（如宜蘭縣宜蘭地政
    事務所土地複丈成果圖編號A所示建物）全部遷讓返還予原
    告。二、被告應給付原告11,000元，及自110年5月16日起至
    遷讓交屋日止，按月給付原告6,000元。三、被告應給付原
    告5,000元。四、原告願供擔保，請准宣告假執行」，核被
    告所為，均未變更訴訟標的，就訴之聲明第1項為更正事實
    上之陳述，就訴之聲明第2、3項為屬應受判決事項聲明之減
    縮或擴張，揆諸上開法條規定，應予准許。
二、本件被告經合法通知，未於言詞辯論期日到場，核無民事訴
    訟法第386條所列各款情事，爰依原告之聲請，由其一造辯
    論而為判決。
貳、實體事項：　
一、原告主張：被告於106年4月14日向原告承租門牌號碼為宜蘭
    縣○○市○○路000號之1之房屋（下稱系爭房屋），並簽訂房屋
    租賃契約（下稱系爭租賃契約），約定租期自106年4月16日
    起至107年4月16日止，每月租金5,500元，租賃期限屆滿後
    ，被告繼續使用系爭房屋，從110年2月16日被告即未交付租
    金，原告已於110年5月18日日寄發存證信函告知被告，需於
    5月底搬離，並將房屋清空復原，歸還房東，詎被告仍未出
    面繳清租金，被告於原告終止租約後，迄今仍繼續占有、使
    用系爭房屋，爰依租賃契約之法律關係，提起本件訴訟等語
    。並聲明：㈠被告應將門牌號碼為宜蘭縣○○市○○路000號之1
    之房屋（如宜蘭縣宜蘭地政事務所土地複丈成果圖編號A所
    示建物）全部遷讓返還予原告。㈡被告應給付原告11,000元
    ，及自110年5月16日起至遷讓交屋日止，按月給付原告6,00
    0元。㈢被告應給付原告5,000元。㈣原告願供擔保，請准宣告
    假執行。
二、被告經合法通知，未於言詞辯論期日到場，亦未提出書狀作
    何聲明陳述。
三、原告主張將系爭房屋出租予被告之事實，業據其提出系爭租
    賃契約為憑，堪信屬實。茲就原告各項請求有無理由，分述
    如下： 
　㈠返還系爭房屋部分：
    ⒈按租賃期限屆滿後，承租人仍為租賃物之使用收益，而出
      租人不即表示反對之意思者，視為以不定期限繼續契約；
      承租人租金支付有遲延者，出租人得定相當期限，催告承
      租人支付租金，如承租人於其期限內不為支付，出租人得
      終止契約；租賃物為房屋者，遲付租金之總額，非達2個
      月之租額，不得依前項之規定，終止契約。其租金約定於
      每期開始時支付者，並應於遲延給付逾2個月時，始得終
      止契約；承租人於租賃關係終止後，應返還租賃物，租賃
      物有生產力者，並應保持其生產狀態，返還出租人，民法
      第451條、第440條第1、2項、第455條分別定有明文。又
      出租人非因左列情形之一，不得收回房屋：...三、承租
      人積欠租金額，除以擔保金抵償外，達2個月以上時，土
      地法第100條第3款亦規定甚詳。
    ⒉按民法第451條有關租賃契約擬制更新之規定，係以租賃期
      間屆滿後，承租人仍為租賃物之使用收益，而出租人不即
      為表示反對之意思為要件。該契約之更新，僅發生期限變
      更之效果，其餘內容(如租金及其他條件)並未隨同變更。
      倘當事人約定於原定之租期屆滿後，改以其他條件繼續租
      賃契約，自無該條規定之適用（最高法院64年台上字第15
      79號判例、93年台上字第2158號判決意旨參照）。查系爭
      租約所定租期至107年4月16日止，惟於租期屆滿後，原告
      仍供被告繼續居住，且未變更租約條件，應視為以不定期
      限繼續契約。被告自110年2月16日起即未繳付系爭房屋租
      金予原告，遲付租金抵押押租保證金之總額已逾2個月之
      租額，原告於110年5月18日以宜蘭金六結郵局第000046號
      存證信函向被告表示「請在5月底前搬走，並將房屋清空
      復原，歸還房東」（意在終止系爭租賃契約），業據原告
      提出系爭租賃契約、存證信函為證（見本院卷第7頁至第1
      1頁背面、第25頁至第26頁、第89頁），原告終止租約之
      意思表示已於110年5月18日到達被告而生效力，被告迄未
      給付租金，兩造租約已於110年5月31日合法終止。
　　⒊又系爭房屋係坐落於宜蘭縣○○市○○○段000地號土地上（面
      積共45.61平方公尺），門牌號碼為宜蘭縣○○市○○路000號
      之1，為有獨立出入口具使用上與構造上獨立性之一層建
      物等情，亦經本院前往現場履勘，並囑託宜蘭縣宜蘭地政
      事務所人員實地測量屬實，此有本院勘驗筆錄、現場照片
      及宜蘭縣宜蘭地政事務所土地複丈成果圖附卷可憑，被告
      經合法通知，未於言詞辯論期日到場爭執，復未提出書狀
      答辯供本院斟酌，堪信原告主張之事實為真正。從而，原
      告本於租賃物返還請求權及系爭租賃契約之法律關係，請
      求被告騰空遷讓交還系爭房屋，為有理由，應予准許。
  ㈡次按承租人應依約定日期，支付租金，民法第439條前段定有
    明文。而押租金之主要目的在擔保承租人租金之給付及租賃
    債務之履行，故租賃關係消滅後，承租人如有欠租或其他債
    務不履行時，其所交付之押租金，發生當然抵充之效力（最
    高法院87年度台上字第1631號判決意旨參照）。查原告主張
    被告繳納之租金經計算僅得扣抵至110年3月15日止，故尚積
    欠原告自110年3月16日起至110年5月15日止，共2個月之租
    金11,000元（計算式：5,500元×2＝11,000元）等情，有存證
    信函附卷可參，而被告經合法通知，未於言詞辯論期日到場
    ，亦未提出書狀作何聲明或陳述以為爭執，堪信原告之上開
    主張為真實。則原告主張以被告前交付之押租保證金5,500
    元抵充後，請求被告給付積欠租金共11,000元，應予准許。
　㈢按無法律上之原因而受利益，致他人受損害者，應返還其利
    益；雖有法律上之原因，而其後已不存在者，亦同，民法第
    179條定有明文。依不當得利之法則請求返還不當得利，以
    無法律上之原因而受利益，致他人受有損害為其要件，故其
    得請求返還之範圍，應以對方所受之利益為度，非以請求人
    所受損害若干為準，無權占有他人土地，可能獲得相當於租
    金之利益為社會通常之觀念，最高法院61年台上字第1695號
    判例參照。查被告於110年5月31日租賃關係終止後，仍無權
    占有系爭房屋，顯已獲致相當於租金之利益，此乃社會通常
    之觀念，依上開法條規定及判例要旨，原告得向被告請求自
    租賃關係終止後至騰空遷讓返還系爭房屋之日止，相當於租
    金之不當利益。參以兩造簽訂租賃契約所約定之租金數額為
    每月5,500元，原告主張被告自110年5月16日起仍繼續占有
    系爭房屋，110年5月16日至110年5月31日被告本應依約繳納
    租金，且自110年6月1日租約終止後被告受有相當於每月5,5
    00元租金之利益，致原告受損害，堪認屬實，原告依據租賃
    契約及不當得利之法律關係，請求被告自110年5月16日起至
    遷讓交屋日止，按月給付原告5,500元，為有理由。原告雖
    另主張請求被告每月給付精神慰撫金1,000元云云。然非財
    產上損失須以被害人之身體、健康等或其他人格法益受有侵
    害且情節重大為前提，原告並未舉證說明其何種人格法益受
    有侵害且情節重大，其因催繳房租而付出一定勞費或受有精
    神痛苦，應僅屬財產權受侵害所致，難認與請求精神慰撫金
    之要件相合，原告據此請求被告給付精神慰撫金，洵屬無據
    ，應予駁回。故逾上開部分之請求，則無理由，應予駁回。
　㈣關於清潔費用5,000元：原告未提出其他相關證據證明被告有
    破壞系爭房屋之行為，亦未提出任何單據佐證其確實受有上
    開金額之損害，本院自無從為有利原告之認定，原告此部分
    之請求，即屬無據，應予駁回。 　　
四、綜上所述，原告依據租賃契約、租賃物返還請求權與不當得
    利之法律關係，請求被告騰空遷讓返還系爭房屋，並應給付
    原告11,000元，及自110年5月16日起至遷讓交屋日止，按月
    給付原告5,500元，為有理由，應予准許。逾此部分無理由
    ，應予駁回。 
五、本件原告勝訴第2項部分係適用簡易程序所為被告敗訴之判
    決，爰依民事訴訟法第389條第1項第3款之規定，依職權宣
    告假執行。原告雖聲明願供擔保請准宣告假執行，惟本院既
    已職權宣告之，原告此部分聲請，核僅為促請本院職權發動
    ，自無庸另為准駁之諭知。至原告敗訴部分，其假執行之聲
    請即因訴之駁回而失所依據，應併予駁回。
六、訴訟費用負擔之依據：民事訴訟法第78條。 
中　　華　　民　　國　　111 　年　　5 　　月　　12　　日
    　　　　　　　宜蘭簡易庭  法　官　張淑華 
以上正本係照原本作成。
如對本判決上訴，須於判決送達後二十日內向本院提出上訴狀，
同時表明上訴理由；如已於本判決宣示後送達前提起上訴者，應
於判決送達後十日內補具上訴理由（均須按他造當事人之人數附
繕本）。
如委任律師提起上訴者，應一併繳納上訴審裁判費。
中　　華　　民　　國　　111 　年　　5 　　月　　12　　日
　　　　　　　　　　　　　　　書記官  謝佩欣
附圖：宜蘭縣宜蘭地政事務所土地複丈成果圖